---
title: "Teste de Cultivares de Soja"
author: "Eng. Agrônomo Paulo Tchujo"
output: html_document
---

```{r setup, include=FALSE}
knitr::opts_chunk$set(echo = TRUE)
```

# Introdução
No [facebook ZT sementes](https://www.facebook.com/ztsementes/), foram apresentados os dados do ensaio. A públicação está em formato de fotos com os resultados obtidos.  
O ensaio contou 10 empresas e 21 varidades.

# Objetivo
Melhorar a visualização gráfica da produtividade média das variedades de soja.

# Bibliotecas
As biblioteca utilizadas:
```{r, warning=FALSE, message=FALSE}
library(readxl)
library(dplyr)
library(ggplot2)
library(forcats)
```

# Importando os dados
Os dados tratados estão disponiveis no [GitHub](https://github.com/PauloTchujo/Teste-Variedades-Soja).  
Inicialmente realizamos um tratamento dos dados no Excel, transformando em planilha, então importamos para o "_R_" realizando as analises.
```{r}
df_soja <- read_excel("Cultivares_Soja_Produtividades.xlsx")
```

# Primeira visualização dos Dados
```{r}
df_soja
```

# Quais os tipos de Dados
```{r}
str(df_soja)
```

# Transformando os dados
Transformado dados do tipo "_caracteres_" em fatores
```{r}
df_soja$Cultivar <- as.factor(df_soja$Cultivar)
df_soja$Local <- as.factor(df_soja$Local)
df_soja$Data_Semeadura <- as.factor(df_soja$Data_Semeadura)
df_soja$GM <- as.factor(df_soja$GM)
```

# Analise estatistica Básica dos dados
```{r}
summary(df_soja)
```

# Retirando os dados com produtividade zero
Algumas variedades não tem produtividade e foram retiradas.
```{r}
df_1 <- df_soja %>% 
  filter(kgha != 0)
```

# Quais variedades foram avaliadas?
Observamos as variedades e o numero de ensaios.
```{r}
tabela_cultiva <- df_1 %>% 
  group_by(Cultivar) %>% 
  count() %>% 
  print(n=21)
```

# Quais empresas participaram?
Visualiazamos as empresas e numero de ensaios.
```{r}
tabela_cultiva <- df_1 %>% 
  group_by(Fabricante) %>% 
  count() %>% 
  print(n=10)
```

# Qual foi a variedade mais produtiva?
Calculamos a produtividade média das cultrivares, organizando os dados em oredem decrescente.
```{r}
df_1 %>% 
  group_by(Cultivar) %>% 
  summarise(media = mean(kgha)) %>% 
  arrange(desc(media)) %>% 
  print(n=21)
```

# Construindo gráficos
Chegamos então ao objetivo deste primeiro trabalho no "_R_".  
Para a visualização dos dados utilizaremos gráficos de barras. Apresentando duas formas.

## Visualização simples
O gráfico apresenta os dados das produtividades sem ordenação.
```{r}
ggplot(data = df_1) + 
  geom_col(mapping = aes(x = kgha, y = Cultivar)) + 
  ggtitle("Produtividade das Variedades - BAGUNÇADO") + 
  theme(plot.title = element_text(color = "black", size = 18, face = "bold"))
```

## Melhorando a visualização
Facilitando o entendimento, organizamos dos dados, ordenando as produtividades em ordem decrescente.
```{r}
df_organizado <- df_1 %>% 
  group_by(Cultivar) %>% 
  summarise(kgha = mean(kgha)) %>% 
  arrange(desc(kgha)) %>% 
  mutate(Cultivar = fct_reorder(Cultivar, kgha))
```

O novo gráfico:
```{r}
ggplot(data = df_organizado) + 
  geom_col(mapping = aes(x = kgha, y = Cultivar)) + 
  ggtitle("Produtividade das Variedades - ORGANIZADO") + 
  theme(plot.title = element_text(color = "black", size = 18, face = "bold"))
```

# Conclusão
Quando organizamos a visualização dos gráficos, facilitamos a interpretação do leitor e a nossa também.
